【裁判字號】    89,訴緝,85
【裁判日期】    890614
【裁判案由】    違反槍砲彈藥刀械管制條例
【裁判全文】
臺灣臺北地方法院刑事判決                          八十九年度訴緝字第八五號
    公  訴  人  臺灣臺北地方法院檢察署檢察官
    被      告  甲○○
右列被告因槍砲彈藥刀械管制條例案件，經檢察官提起公訴（八十一年度偵字第一０
三號），本院判決如左：
    主  文
甲○○無罪。
    理  由
一、公訴意旨略以：周世綸（業經台灣高等法院判決無罪確定）於民國（下同）八十
    年六月底為避風頭，將黑星手槍二把、九０與九二手槍各一把、九０手槍子彈五
    十顆及彈夾二個，交由被告甲○○持往台北市華中橋旁某公寓內藏置，嗣同年八
    月初孫長金（業經台灣高等法院判決無罪確定）向周世綸借黑星手槍一把及子彈
    六發，周某即令被告持往孫長金之事務所，同日下午再命莊棟堯（業經台灣高等
    法院判決無罪確定）持九０手槍及子彈五十發至孫某處，四、五日之後，始由被
    告與莊棟堯將上開槍、彈攜回台北市○○○路渠等祖母處收藏，旋復攜往他處，
    因認被告涉有修正前槍砲彈藥刀械管制條例第七條第四項之未經許可持有、寄藏
    手槍及同條例第十一條第三項之未經許可持有、寄藏彈藥罪嫌。
二、按犯罪事實應依證據認定之，無證據不得推定其犯罪事實，刑事訴訟法第一百五
    十四條定有明文。又認定不利於被告之事實，須依積極證據，茍積極證據不足為
    不利於被告事實之認定時，即應為有利於被告之認定，更不必有何有利之證據；
    且刑事訴訟法上所謂認定犯罪事實之積極證據，係指適合於被告犯罪事實之認定
    之積極證據而言，雖不以直接證據為限，間接證據亦包括在內，然而無論直接或
    間接證據，其為訴訟上之證明，須於通常一般之人均不致有所懷疑，而得確信其
    為真實之程度者，始得據為有罪之認定，倘其證明尚未達到此一程度，而有合理
    之懷疑存在時，自不能以推測或擬制之方法，以為有罪裁判之基礎，最高法院著
    有三十年上字第八一六號、二十九年上字第三一０五號、七十六年台上字第四九
    八六號、四十年台上字第八六號等判例可資參照。次按共同被告不利於己之陳述
    ，固得採為其他共同被告犯罪之證據，惟此項不利之陳述，須無瑕疵可指，而就
    其他方面調查，又與事實相符，始得採為其他共同被告犯罪事實之認定，最高法
    院四十六年台上字第四一九號判例亦著有明文。訊據被告甲○○堅決否認上開犯
    行，辯稱：伊不認識周世綸，孫長金當時則與伊之兄長莊棟堯有債務糾紛，莊棟
    堯遭員警刑求，知道伊正因軍法案件逃亡中，才被逼捏造伊參與此事等語。
三、經查，本件公訴人認被告甲○○涉有上開犯嫌，雖有共同被告莊棟堯、孫長金於
    警詢時之供述，及共同被告莊棟堯於警詢時書立之自白書一紙為依據，惟查：
    （一）共同被告莊棟堯及孫長金自偵查起，即業分別改稱「伊不認識周世綸，員
          警威脅伊指認周世綸照片，並稱孫長金已承認，且另有五人指證，如不照
          其意思寫自白書，要將伊移送治安法庭，伊只好依照員警口述之內容寫下
          自白書，其實沒有槍械、彈藥之事」及「當時製作警訊筆錄之員警，拿著
          莊棟堯之自白書逼伊承認，伊見莊棟堯在警訊中指證伊，且懷疑伊前次涉
          案也是遭莊棟堯誣指，又周世綸積欠伊債務未還，伊只好揹黑鍋，承認莊
          棟堯自白書之內容，其實沒有持有槍械、彈藥之情事」等語，核與共同被
          告周世綸於偵查、審理中所稱「伊對本案完全不知情，根本沒有任何手槍
          、子彈或彈夾存在，僅伊積欠孫長金債務未還而已，伊因莊棟堯與孫長金
          間之挾怨猜忌誣指，始無端捲入本案」等情相符，則共同被告莊棟堯、孫
          長金於警詢中之供述及莊棟堯自白書之內容是否屬實，已非無疑。
    （二）復查，共同被告莊棟堯於八十年十二月七日台北市政府警察局萬華分局武
          昌街派出所員警初次詢問時，原供稱「於八十年六月底綽號阿綸的男子交
          給我弟弟甲○○四把手槍（黑星手槍二把、九０槍一把及九０手槍子彈五
          十發、彈夾兩個），並將該物藏放在位於台北市華中橋旁我弟所承租的公
          寓裡。於八十年七月初阿綸便叫我弟弟甲○○拿黑星手槍一把、子彈六發
          ，到昆明街孫長金開設之上億證券股份有限公司借給孫長金使用（當時我
          在場），孫借去四、五天後，阿綸又叫我弟弟甲○○把槍拿回原租屋處，
          並將該四支手槍及子彈取回，只留下九０手槍子彈五十發及二個彈夾」、
          「該五十發九０手槍子彈是我於八十年十月三十日拿到孫長金的公司交孫
          長金保管，當時我弟弟甲○○在場，於八十年十一月六日由我及弟弟再把
          該子彈拿到我祖母家藏放」等語，同日於台北市政府警察局萬華分局員警
          詢問時，即改稱「八十年十月三十日我並沒有拿五十發九０手槍子彈給孫
          長金，而是於八十年八月十五日左右，我弟弟甲○○在他住所（台北市○
          ○○路巴黎大廈）拿一包東西送到北市○○街孫長金的公司給孫長金，因
          當時公司裡人多，我又拿那包東西交還我弟弟，我不知裡面是什麼東西」
          、「自白有關槍械的事，是我聽我弟弟甲○○說的，我未見過，也沒經手
          」等情。而共同被告孫長金於八十年十二月七日台北市政府警察局萬華分
          局武昌街派出所員警初次詢問時，原供稱「於八十年八月初有向周世綸借
          過槍一支，是中共黑星手槍、子彈六發，他又於八十年八月初的同一天下
          午，叫莊棟堯拿了九０手槍子彈五十發交給我，在我那裡放了四天的下午
          ，「阿堯」莊棟堯就來我公司將五十發子彈取回，同一天的晚上，甲○○
          將手槍及子彈六發取回」等語，同日於台北市政府警察局萬華分局員警詢
          問時，亦改稱「八十年八月中旬一名叫阿草（甲○○）拿一個盒子到我公
          司說裡面是乙把黑星手槍，看過後，就叫他帶回去」、「當天晚上七、八
          點左右，周世綸又叫莊棟堯送子彈到公司要給我看，我並沒有看，莊棟堯
          就帶著東西離開了，他是否帶子彈來，我不清楚」等情，顯然共同被告莊
          棟堯、孫長金於警詢時之供述，不僅各人前後所述不一，二人所稱交付手
          槍與子彈之時間（相差月餘）、取回手槍與子彈之時間（相距近三個月）
          、交付與取回手槍及子彈之人等情節，互核尤其炯然不符，自堪認為具有
          明顯瑕疵。
    （三）參諸本件台灣台北地方法院檢察署檢察官依據共同被告莊棟堯、孫長金之
          自白，簽發搜索票指揮台北市政府警察局萬華分局，分至共同被告莊棟堯
          、孫長金自白之各藏置手槍、子彈地點搜索結果，均查無任何槍械或彈藥
          ，並有台北市政府警察局萬華分局八十一年四月十日北市警萬三村字第六
          ００八號函一紙、搜索票四張及搜索扣押證明筆錄三紙附卷可稽，是共同
          被告莊棟堯、孫長金之警詢自白暨共同被告莊棟堯之自白書，除業遭共同
          被告莊棟堯、孫長金否認為真實，且具有明顯瑕疵之外，顯然並缺乏任何
          其他證據足資佐證，則揆諸前揭判例，該等自白及自白書，自均不足以做
          為認定被告犯罪之證據。此外，本院復查無其他積極證據，足認被告確有
          檢察官起訴之犯行，不能證明被告犯罪，依法應為無罪之諭知。
據上論斷，應依刑事訴訟法第三百零一條第一項判決如主文。
本案經檢察官陳進德到庭執行職務。
中    華    民    國      八十九        年          六    月    十四    日
                                        臺灣臺北地方法院刑事第七庭
                                                  法  官  楊  代  華
右正本證明與原本無異。
如不服本判決，應於判決送達後十日內，向本院提出上訴狀。
                                                  書記官  許  博  為
中    華    民    國      八十九        年          六    月    二十    日


司法院資訊處製作；財團法人民間司法改革基金會備份。
